臺灣高等法院民事判決
110年度上易字第107號
上  訴  人  鄭國欽  

被上訴人    楊榮陞  
上列當事人間請求損害賠償事件，上訴人對於中華民國109年10
月30日臺灣桃園地方法院109年度訴字第938號第一審判決提起上
訴，本院於110年4月21日言詞辯論終結，判決如下：
    主  文
上訴駁回。
第二審訴訟費用由上訴人負擔。
    事實及理由
壹、程序方面
　　本件被上訴人經合法通知，未於言詞辯論期日到場，核無民
    事訴訟法第386條各款所列情形之一，爰依上訴人之聲請，
　　由其一造辯論而為判決。　　
貳、實體方面：
一、被上訴人起訴主張：伊於民國107年3月27日上午7時20分許
    ，在兩造居住之桃園市○○區○○路千禧新城(下稱千禧社區)中
    庭遛狗，上訴人上前制止，然因伊未予回應並撥打電話報警
    ，上訴人竟心生不滿，轉而於現場撿拾碎玻璃瓶朝伊頭部揮
    擊，伊乃出於防衛自後方環抱上訴人與其拉扯，嗣經其他在
    場之千禧新城住戶勸阻，上訴人方將手持之碎玻璃瓶扔下（
    下稱系爭事件），惟已致伊受有右側頭皮約6.5公分撕裂傷
    、右耳後約8公分撕裂傷之傷害（下稱系爭傷害)。伊因系爭
    傷害經醫囑於3個月內無法航空旅行，受有原訂飛往加拿大
    機票改期之差額損失加幣737元，並因此遲向加拿大政府申
    報個人、海外所得稅，受有罰款共加幣3549.78元，換算後
    計約新臺幣（下未註明幣別，均為新臺幣）10萬元；另精神
    亦受到驚嚇，請求精神慰撫金80萬元，爰依侵權行為之法律
    關係，求為命上訴人應給付伊90萬元本息。【原審判決上訴
    人應給付被上訴人8000元(即精神慰撫金部分)暨自108年4月
    28日起算之法定遲延利息，及為准、免假執行之宣告，另駁
    回被上訴人其餘之訴及假執行之聲請。上訴人不服，就原審
    判決其敗訴部分不服，全部提起上訴。（至被上訴人就原審
    判決其敗訴部分，未聲明不服，非本院審理範圍）】被上訴
    人答辯聲明：上訴駁回。
二、上訴人則以：被上訴人於千禧社區遛狗任其隨處便溺，伊上
    前提醒，但被上訴人不聽勸告，雙方因此發生口角及肢體衝
    突，當時被上訴人勒住伊脖子，伊因痛苦才撿拾玻璃瓶來裝
    樣子，可能於掙扎中不慎揮到被上訴人，致其頭部受傷。伊
    因此事精神亦受極大影響，事發至今已2年無收入，期間妻
    子並因車禍無法工作，目前家中經濟狀況不佳等語，資為抗
    辯。並上訴聲明：㈠原判決不利於上訴人部分廢棄；㈡上開廢
    棄部分，被上訴人於第一審之訴駁回。
三、經查，被上訴人主張兩造於107年3月27日上午7時20分許，
    在千禧社區中庭發生系爭事件，其因而受有系爭傷害等情，
    已有長庚醫療財團法人林口長庚紀念醫院107年3月27日、28
    日診斷證明書、被上訴人所受系爭傷害照片、現場照片為證
    【臺灣桃園地方檢察署107年度偵字第12427號卷（下稱偵查
    卷）第13至第14頁、第22至23頁、第46至48頁】。上訴人雖
    抗辯：兩造雖於前開時地發生口角及肢體衝突，但系爭傷害
    應係其出於自衛而不小心揮到被上訴人所致等語。然查，證
    人即同為千禧社區住戶葉儒欽，於系爭事件之刑事案件(歷
    審案號：原法院108年度易字第124號、本院109年度上易字
    第916號，以下稱系爭刑案）偵查時證稱：伊於107年3月27
    日時有見聞兩造之糾紛，當時距離兩造大約50公尺，伊不知
    糾紛如何引發，只知好像是為遛狗問題。伊看到上訴人與被
    上訴人先講話，之後打起來，伊不知誰先打，兩造都有舉手
    ，之後看到上訴人手上有破碎的玻璃瓶，被上訴人的動作應
    該是防禦。伊見到上訴人與被上訴人扭打時，伊趕快衝過去
    ，看到被上訴人頭部有傷、身上有血，被上訴人站著從上訴
    人的背後用手鉤住上訴人的脖子，上訴人手上還拿著碎玻璃
    ，伊跟上訴人說你趕快把玻璃瓶放下，講了1、2分鐘，上訴
    人才願意放下。被上訴人等上訴人玻璃瓶放下後才鬆手，當
    時未見到上訴人有無受傷，只看到被上訴人頭部一直流血，
    在警察到現場前，兩造都已放手等語（見偵查卷第59頁正面
    、反面）。可知兩造因遛狗而發生肢體衝突，兩造均有舉手
    之動作，且上訴人手上已持有玻璃瓶，而被上訴人應為防禦
    ，故自上訴人背後鉤住其脖子。且證人見到被上訴人自後勒
    住上訴人脖子扭打時，上訴人既已持碎玻璃瓶，則以上訴人
    在遭被上訴人抱住或勒住後即難再撿拾玻璃瓶之常理判斷，
    被上訴人主張其因先遭上訴人持玻璃瓶朝頭部揮擊，才會自
    後方環抱上訴人並與之拉扯等語，應屬可採，上訴人抗辯是
    先遭被上訴人自後勒住脖子才會另撿拾玻璃裝樣子以為自衛
    云云，則難認屬實。況參以被上訴人受有右側頭皮約6.5公
    分撕裂傷、右耳後約8公分撕裂傷，核該傷勢應非上訴人不
    小心揮舞或僅作揮舞樣子所能造成。另上訴人因系爭事件之
    傷害行為，業經原審法院刑事庭判處罪刑確定，系爭刑案判
    決亦認上訴人傷害被上訴人之行為，非屬正當防衛，有該判
    決書可參(原審卷第7頁至14頁、295頁至296頁)，並經本院
    調取系爭刑案卷宗核閱屬實。上訴人前揭所辯，難認可採。
    被上訴人主張上訴人故意傷害其身體之事實，洵堪認定。
四、按因故意或過失，不法侵害他人之權利者，負損害賠償責任
    ；不法侵害他人之身體、健康，被害人雖非財產上之損害，
    亦得請求賠償相當之金額，民法第184條第1項前段、第195
    條第1項前段分別定有明文。次按被害人受有非財產上損害
    ，請求加害人賠償相當金額之慰撫金時，法院對於慰撫金之
    量定，應斟酌實際加害情形、所造成之影響、被害人痛苦之
    程度、兩造之身份地位、經濟情形及其他一切狀況為之。經
    查，上訴人因系爭事件，與被上訴人發生扭打而執碎玻璃瓶
    揮擊致其受有系爭傷害，係不法侵害被上訴人身體、健康，
    致其受有痛苦，故被上訴人依前揭規定，請求上訴人為精神
    上損害賠償，即無不合。審酌被上訴人為大學畢業，107、1
    08年度所得收入分別為3000餘元、5萬餘元，名下有不動產5
    筆、汽車1輛，財產總額為180餘萬元，並自承有海外所得；
    上訴人為大專畢業，107、108年度所得收入分別為30餘萬元
    、9萬餘元，名下有不動產8筆、投資5筆，財產總額為260餘
    萬元，並陳明其2次中風，身體健康狀況不佳，已2年多無業
    而無工作收入等情，有兩造於系爭刑事案件警詢筆錄、原審
    及本院陳述、稅務電子閘門財產所得調件明細表及上訴人治
    療、復健照片、臺北市立聯合醫院診斷證明書、身心障礙證
    明在卷可稽（偵查卷第3頁、第6頁、原審卷第35至第52頁、
    第56頁、第91至第139頁、本院第212頁）。至上訴人抗辯被
    上訴人之上開財產資料不實云云，然未能提出反證推翻。爰
    參酌系爭事件發生之實際情況、兩造身分、地位、經濟能力
    、被上訴人因此所受痛苦之程度等一切情狀，認原審以被上
    訴人所請求賠償之精神慰撫金為8000元，並無過高，應屬可
    採。
五、綜上所述，被上訴人依民法第184條第1項前段、第195條第1
    項規定，請求上訴人給付8000元，及自刑事附帶民事訴訟起
    訴狀繕本送達上訴人翌日即108年4月28日（原審附民卷第7
    頁）起至清償日止，按年息5％計算之法定遲延利息，為有理
    由，應予准許。原審就上開應准許部分，判命上訴人如數給
    付，核無不合，上訴意旨指摘原判決此部分不當，求予廢棄
    改判，為無理由，應駁回其上訴。
六、本件為判決基礎之事證已臻明確，本院經逐一審酌兩造歷審
    所提其餘攻擊、防禦方法及援用之證據，均認與前開論斷結
    果無礙，爰不再逐一論述，附此敘明。
七、據上論結，本件上訴為無理由，依民事訴訟法第449條第1項
　　、第78條、第463條、第385條第1項前段，判決如主文。
中　　華　　民　　國　　110 　年　　5 　　月　　12　　日
　　　　　　　　　民事第十三庭
　　　　　　　　　  　審判長法　官  邱景芬
　　　　　　　　　　        法　官  林純如 
　　　　　　　　　　        法　官  柯雅惠
正本係照原本作成。
不得上訴。
中　　華　　民　　國　　110 　年　　5 　　月　　12　　日
　　　　　　　　　　　　　  書記官  陳欣怡